臺灣苗栗地方法院刑事簡易判決　　　　100年度苗簡字第948號
聲　請　人　臺灣苗栗地方法院檢察署檢察官
被　　　告　易鵬琳
上列被告因詐欺案件，經檢察官聲請以簡易判決處刑（100 年度
偵字第1210、4431、4432號），本院判決如下：
    主  文
易鵬琳幫助犯詐欺取財罪，處拘役肆拾日，如易科罰金，以新臺
幣壹仟元折算壹日。
    犯罪事實及理由
一、本件犯罪事實及證據均引用檢察官聲請簡易判決處刑書內容
    之記載（如附件）。
二、應適用法條
   （一）刑事訴訟法第449 條第1 項、第454 條第1 、2 項。
   （二）刑法第30條第1 項前段、第2 項、第339 條第1 項、
         第55條、第41條第1 項前段。
   （三）刑法施行法第1條之1。
三、如不服本簡易判決，得自判決送達之日起10日內，向本院提
    起上訴。
中    華    民    國   100    年    10    月    17    日
                 苗栗簡易庭  法  官  林靜雯
本件正本證明與原本無異。
如不服本判決應於收受判決後10日內向本院提出上訴書狀，並應
敘述具體理由。其未敘述上訴理由者，應於上訴期間屆滿後20日
內向本院補提理由書（均須附繕本）「切勿逕送上級法院」。告
訴人或被害人如對本判決不服者，應具備理由請求檢察官上訴，
其上訴期間之計算係以檢察官收受判決正本之日期為準。
                            書記官  劉千瑄
中    華    民    國   100    年    10    月    17    日
附錄本判決論罪科刑法條：
中華民國刑法第339條：
意圖為自己或第三人不法之所有，以詐術使人將本人或第三人之
物交付者，處5 年以下有期徒刑、拘役或科或併科1 千元以下罰
金。
以前項方法得財產上不法之利益或使第三人得之者，亦同。
前二項之未遂犯罰之。
中華民國刑法第30條：
幫助他人實行犯罪行為者，為幫助犯。雖他人不知幫助之情者，
亦同。
幫助犯之處罰，得按正犯之刑減輕之。
附件：
臺灣苗栗地方法院檢察署檢察官聲請簡易判決處刑書
                                     100年度偵字第1210號
                                     100年度偵字第4431號
                                     100年度偵字第4432號
    被      告  易鵬琳  男  23歲（民國○○年○月○○日生）
                        住苗栗縣苑裡鎮西勢里12鄰南苑巷2號
                        國民身分證統一編號：Ｚ000000000號
上列被告因詐欺案件，業經偵查終結，認為宜以簡易判決處刑，
茲將犯罪事實及證據並所犯法條分敘如下：
        犯罪事實
一、易鵬琳依一般社會生活之通常經驗，可預見金融機構帳戶係
    個人理財之重要工具，且關係個人財產、信用之表徵，而提
    供自己金融帳戶供他人使用常與財產犯罪密切相關，且他人
    取得非本人之存摺帳戶等資料之目的，在於收取贓款及掩飾
    犯行不易遭人追查，又對於提供帳戶雖無引發他人萌生犯意
    之確信，但仍以縱若有人持以犯罪亦無違反其本意之幫助詐
    欺取財犯意，於民國99年10月28日某時，在某不詳地點，將
    其於同日所開立臺中商業銀行苑裡分行（以下簡稱臺中商銀
    苑裡分行）帳號000000000000號帳戶存摺及晶片金融卡（含
    密碼，該帳號帳戶係將先前以原名易弘達之名義所開立之帳
    戶更名後啟用）交付予某不詳人士。嗣該不詳人士所屬某不
    詳詐騙集團成員於取得前揭易鵬琳所申辦之臺中商銀苑裡分
    行帳號帳戶存摺及晶片金融卡（含密碼）後，隨即基於為自
    己不法所有之犯意，先後為下列詐騙行為：
（一）於99年10月29日7時53分許，由該成員中之某不詳人士撥
      打電話予鍾俐芬，佯稱係「U─LIFE」電視購物臺經理，
      告以其先前以台新銀行信用卡購買產品之付款方式，因作
      業疏失，而誤為設定分期付款云云。其後，復由該詐騙集
      團成員中之某不詳人士撥打電話予鍾俐芬，佯稱係台新銀
      行專員，要求前往銀行附設自動櫃員機前操作，並提供前
      揭易鵬琳所開立之臺中商銀苑裡分行帳號帳戶以供匯款，
      致使鍾俐芬不疑有詐，因之陷於錯誤，應該不詳人士之要
      求，於同日20時49分許，前往址設新竹縣竹東鎮○○路○
      段300號「渣打國際商業銀行股份有限公司竹東分行」附
      設自動櫃員機前，以轉帳匯款之方式，將其所開立渣打國
      際商業銀行股份有限公司科學園區分行帳號帳戶內之新臺
      幣（下同）2萬9,900元，匯款至上開易鵬琳所開立之帳號
      帳戶內，嗣後該等款項旋即於同日遭致提領一空。後因鍾
      俐芬發覺上當受騙，乃報警處理後，而循線查悉易鵬琳所
      開立之臺中商銀苑裡分行帳號帳戶業已遭致他人匯款使用
      之情事。
（二）於99年10月29日18時18分許，由該成員中自稱「江惠珍」
      之女子撥打電話予彭金湧，佯稱教導網路銀行轉帳進行網
      路拍賣事宜云云，要求前往銀行附設自動櫃員機前操作，
      並提供前揭易鵬琳所開立之臺中商銀苑裡分行帳號帳戶以
      供匯款，致使彭金湧不疑有詐，因之陷於錯誤，應該女子
      之要求，於翌（30）日0時28分許，以網路銀行轉帳匯款
      之方式，將其所開立玉山商業銀行某分行帳號帳戶內之1
      萬9,998元，匯款至上開易鵬琳所開立之帳號帳戶內，嗣
      後該等款項旋即於同日遭致提領一空。後因彭金湧發覺上
      當受騙，乃報警處理後，而循線查悉易鵬琳所開立之臺中
      商銀苑裡分行帳號帳戶業已遭致他人匯款使用之情事。
（三）於99年10月29日18時32分許，由該成員中之某不詳女子撥
      打電話予楊博堯，佯稱係「U─LIFE」電視購物臺服務人
      員，告以其先前購買產品之付款方式，因作業疏失，而誤
      為設定分期付款云云，要求前往銀行附設自動櫃員機前操
      作，並提供上開易鵬琳所開立之臺中商銀苑裡分行帳號帳
      戶以供匯款，致使楊博堯不疑有詐，因之陷於錯誤，應該
      不詳女子之要求，於同日19時27分許，前往址設新北市○
      ○區○○街159號1樓「中華郵政股份有限公司中和國光街
      郵局」附設自動櫃員機前，以轉帳匯款之方式，將其所開
      立中華郵政股份有限公司帳號帳戶內之2萬9,983元，匯款
      至前揭易鵬琳所開立之帳號帳戶內，嗣後該等款項旋即於
      同日遭致提領一空。後因楊博堯發覺上當受騙，乃報警處
      理後，而循線查悉易鵬琳所開立之臺中商銀苑裡分行帳號
      帳戶業已遭致他人匯款使用之情事。
（四）於99年10月29日19時許，由該成員中之某不詳人士撥打電
      話予王美秀，佯稱係「雅虎奇摩拍賣網站」人員，告以其
      先前購買產品之付款方式，因操作不當，而誤為設定每月
      自動扣款云云，要求前往銀行附設自動櫃員機前操作，並
      提供前揭易鵬琳所開立之臺中商銀苑裡分行帳號帳戶以供
      匯款，致使王美秀不疑有詐，因之陷於錯誤，應該不詳人
      士之要求，於同日19時58分許，前往址設臺南市○區○○
      路4段482號「中華郵政股份有限公司臺南北小北郵局」附
      設自動櫃員機前，以轉帳匯款之方式，將其所開立台新銀
      行南屯分行帳號帳戶內之2萬998元，匯款至上開易鵬琳所
      開立之帳號帳戶內，嗣後該等款項旋即於同日遭致提領一
      空。後因王美秀發覺上當受騙，乃報警處理後，而循線查
      悉易鵬琳所開立之臺中商銀苑裡分行帳號帳戶業已遭致他
      人匯款使用之情事。
（五）於99年10月29日22時10分許，由該成員中之某不詳男子撥
      打電話予莊漢偉，佯稱係「中華郵政股份有限公司」林姓
      行員，告以為24小時免費服務，並將協助辦理取消12期分
      期付款事宜云云，要求前往銀行附設自動櫃員機前操作，
      且提供上開易鵬琳所開立之臺中商銀苑裡分行帳號帳戶以
      供匯款，致使莊漢偉不疑有詐，因之陷於錯誤，應該不詳
      男子之要求，於翌（30）日0時36分許，前往址設高雄市
      新興區○○○路177號「中華郵政股份有限公司新興郵局
      」附設自動櫃員機前，以轉帳匯款之方式，將其所開立中
      華郵政股份有限公司旗津郵局帳號帳戶內之2萬9,988元，
      匯款至前揭易鵬琳所開立之帳號帳戶內，嗣後該等款項旋
      即於同日遭致提領一空。後因莊漢偉發覺上當受騙，乃報
      警處理後，而循線查悉易鵬琳所開立之臺中商銀苑裡分行
      帳號帳戶業已遭致他人匯款使用之情事。
二、案經桃園縣政府警察局中壢分局移送、王美秀告訴暨臺北市
    政府警察局中山分局、新北市政府警察局新店分局移送臺灣
    臺北地方法院檢察署呈請臺灣高等法院檢察署檢察長令轉本
    署偵辦。
        證據並所犯法條
一、本案之證據清單臚列如下：
（一）被告易鵬琳於警詢及本署偵訊時之供述─坦承臺中商銀苑
      裡分行帳號000000000000號帳戶為其所申設、持用之事實
      ，惟矢口否認有何幫助詐欺取財之犯行，辯稱略以：伊於
      99年10月28日辦理更名後，前往臺中市豐原區某公園，連
      同所領取之帳號帳戶存摺、晶片金融卡及公司文件放在手
      提袋內，並垂掛在機車前方掛鉤上，後來整個提袋不見了
      ；當天就有人撥打電話到伊之住處，告以要到便利商店以
      宅配之方式寄交5,000元予一名為黃子政之人，但伊照做
      後，仍未領得相關物件云云。又對於該臺中商銀苑裡分行
      帳號帳戶晶片金融卡密碼之事，被告於本署偵訊中供稱：
      伊在辦理更名後，有領取晶片金融卡及開卡密碼，就立刻
      到自動櫃員機變更密碼，因為要比較好記憶，所以就變更
      成先前所使用手持式行動電話之末六位號碼664844，並將
      新的密碼記載在存摺封套右上角，對方應該是將存摺抽離
      出來後而獲知密碼；又伊因為沒有想到這麼多，所以並未
      報警或向銀行辦理掛失程序云云。參以金融帳戶之存摺及
      晶片金融卡皆為個人重要之理財工具，衡諸常情，一般人
      鮮有任意放置在極不安全之機車前方掛鉤上，若有失竊之
      情形，無不焦慮萬分，報警處理並即時申辦掛失，惟被告
      於前揭帳號帳戶存摺及晶片金融卡遺失之際，既未辦理掛
      失處理，且其密碼又係附著在存摺上，遭歹徒盜領盜用之
      可能性更高，並使密碼之保護作用喪失殆盡，被告竟毫不
      懼怕遭不明人士非法使用，而不為任何防堵風險之處置。
      且以被告於本署偵訊中能清楚並立即回答上開帳號帳戶之
      密碼，則其既可於偵訊時清楚記憶，實無遺忘之可能，何
      以需將修改過之晶片金融卡密碼另行書寫在存摺封套上，
      更與常理有悖。況且依一般社會常情，欲使用晶片金融卡
      領取款項者，須於金融機構所設置之自動櫃員機上依指令
      操作，並輸入正確之密碼，方可順利領得款項，由此可見
      ，如非帳號帳戶所有人同意、授權而告知晶片金融卡密碼
      等情況，單純持有晶片金融卡之人，欲隨機輸入號碼而領
      取款項之機會，以現今晶片金融卡至少6位數以上密碼（
      每位由0至9，應至少000000至999999等不同之組合）之設
      計，不法之人任意輸入號碼而與正確之密碼相符者，機率
      微乎其微，反觀卷附被告之帳號帳戶交易紀錄，可知該帳
      號帳戶至被列為警示帳戶時止，經自動櫃員機提款6次，
      若非他人經被告告知提款密碼，豈能輕易透過自動櫃員機
      提款？由此更足見該詐騙集團成員於向被害人詐騙匯款時
      ，確有把握該帳號帳戶不會被帳戶所有人掛失止付，而此
      等確信，在該帳號帳戶係被竊得之情形，實無發生之可能
      。準此，益徵前揭被告所辯顯有違經驗法則且與事實不符
      ，殊無可採，被告應係蓄意將上開帳號帳戶存摺及晶片金
      融卡（含密碼）提供予某不詳詐騙集團成員使用，而非遭
      竊致為他人所利用乙節，足以認定。
（二）證人鍾俐芬99年10月30日於警詢中之證述─證明如犯罪事
      實欄一之（一）被詐騙後匯款之經過情節。
（三）證人彭金湧99年11月2日於警詢時之證述─證明如犯罪事
      實欄一之（二）被詐騙後匯款之經過情節。
（四）證人楊博堯99年10月30日於警詢中之證述─證明如犯罪事
      實欄一之（三）被詐騙後匯款之經過情節。
（五）告訴人王美秀99年10月30日於警詢時之指訴─證明如犯罪
      事實欄一之（四）被詐騙後匯款之經過情節。
（六）證人莊漢偉99年10月31日及100年3月24日分別於警詢及臺
      灣臺北地方法院檢察署偵訊中之證述─證明如犯罪事實欄
      一之（五）被詐騙後匯款之經過情節。
（七）證人吳育嘉100年5月2日於本署偵訊時之證述─證明被告
      確有前往便利商店寄交物件，但對於辨理之經過情節，則
      無以為如何之說明，復對照卷附便利商店宅配單影本1紙
      ，其上之內容物係註記「文件」，價值「5,000」，均無
      以認定被告係因遭他人竊取臺中商銀苑裡分行帳號帳戶存
      摺及晶片金融卡後而出價回贖之情，難以認定被告辯稱情
      節之真實性，並執為有利之事實認定。
（八）臺中商銀苑裡分行100年3月22日中苑裡字第10011000032
      號函暨所附開戶資料、交易明細、渣打銀行自動櫃員機交
      易明細表影本、郵政自動櫃員機交易明細表影本、中華郵
      政股份有限公司旗津郵局交易明細表影本、內政部警政署
      反詐騙案件紀錄表影本各1份及內政部警政署反詐騙諮詢
      專線紀錄表影本2份─證明臺中商銀苑裡分行帳號0000000
      00000號帳戶係被告所開立，而被害人鍾俐芬、彭金湧、
      楊博堯、莊漢偉及告訴人王美秀等5人因遭詐騙而匯款至
      前揭被告所申設之帳號帳戶內，嗣後並立即遭致提領一空
      ，堪認被告所開立之上開帳號帳戶要係提供詐騙集團做為
      詐騙工具之用。
（九）按個人帳戶事關自身財產權益之保障，一般人均有應妥善
      保管存摺、晶片金融卡等物，防止被他人冒用之認知，一
      旦有人刻意收集他人帳戶使用，極易判斷係隱身幕後之人
      基於使用別人之帳戶，躲避存、提款不易遭人循線追查之
      考慮而為，自可產生與不法犯罪目的相關之合理懷疑。且
      近來社會上時有所聞以各種名目詐騙或恐嚇取財之犯罪類
      型，該等犯罪多數均係利用人頭帳戶做為匯款帳戶，是被
      告擅將所申請開立之臺中商銀苑裡分行帳號帳戶存摺及晶
      片金融卡（含密碼）提供予他人，有容認其帳號帳戶供他
      人做為詐欺取財犯罪時使用之未必故意，亦甚灼然。
二、核被告所為，係犯刑法第339條第1項、第30條第 1項前段之
    幫助詐欺取財罪嫌，請依同法第30條第2項之規定，按正犯
    之刑減輕之。又被告幫助詐欺取財之犯行，係本於提供臺中
    商銀苑裡分行帳號帳戶予他人之一幫助行為所引致，並因一
    行為造成被害人鍾俐芬、彭金湧、楊博堯、莊漢偉及告訴人
    人王美秀等5人受害，係一行為觸犯數罪名，屬同種之想像
    競合犯，請依刑法第55條本文規定，從一重論以一幫助詐欺
    取財罪。
三、依刑事訴訟法第451條第1項聲請逕以簡易判決處刑。
    此  致
臺灣苗栗地方法院
中    華    民    國   100    年    8     月    31    日
                              檢察官  黃棋安
本件證明與原本無異
中    華    民    國   100    年    9     月    9     日
                              書記官  陳巧庭
所犯法條：
刑法第30條第1項前段、第339條第1項
中華民國刑法第30條第1項前段（幫助犯及其處罰）
幫助他人實行犯罪行為者，為幫助犯。雖他人不知幫助之情者，
亦同。
幫助犯之處罰，得按正犯之刑減輕之。
中華民國刑法第339條第1項（普通詐欺罪）
意圖為自己或第三人不法之所有，以詐術使人將本人或第三人之
物交付者，處 5 年以下有期徒刑、拘役或科或併科 1 千元以下
罰金。
以前項方法得財產上不法之利益或使第三人得之者，亦同。
前二項之未遂犯罰之。